【裁判字號】    92,訴,1502
【裁判日期】    920814
【裁判案由】    偽造文書等
【裁判全文】
臺灣板橋地方法院刑事判決                        九十二年度訴字第一五０二號
    公訴人  臺灣板橋地方法院檢察署檢察官
    被  告  戊○○
右列被告因偽造文書等案件，經檢察官提起公訴（九十二年度偵字第九六九九號），
本院判決如左：
    主    文
戊○○行使偽造私文書，足以生損害於他人，處有期徒刑肆月，如易科罰金，以參佰
元折算壹日。
民國九十二年五月六日臺灣大哥大股份有限公司第0000000000號行動電話服務申請書
（一式四聯）各聯上申請人簽章欄內偽造之丁仕明署押壹枚、變造之丁仕明國民身分
證上戊○○照片壹張、戊○○照片貳張、變造之陳朝政身分證影本壹紙均沒收。
    事    實
一、戊○○意圖為自己不法之所有，並基於概括之犯意，先後於九十二年四月間，在
    臺北縣新莊市○○路附近，拾獲丙○○之身分證、駕駛執照、行車執照各一枚（
    褚美玲係於九十二年三月二十六日下午一時許，在臺北縣新莊市○○街三十九號
    遭不詳之人竊取皮包一只，內有身分證、駕駛執照、行車執照、信用卡、金融卡
    及現金新臺幣（下同）三萬元等物）、甲○○電腦證照二張（甲○○係於同年二
    月間某日，在臺北縣土城市○○路三巷四十六號前遭不詳之人竊取其置於機車內
    之皮夾，內有駕駛執照、行車執照、電腦證照二張及現金四百元）、乙○○（起
    訴書誤書為黃家榮）身分證一枚（乙○○身分證係於同年四月間某日在臺北縣新
    莊市○○路○段十九號遭不詳之人竊取）、丁○○（起訴書誤書為謝佩芬）機車
    駕駛執照一枚（丁○○係於八十八年九月間某日，在臺北市○○○路遭不詳之人
    竊取皮包一只，內有身分證、機車駕駛執照、信用卡、金融卡及現金二千元等物
    ）、丁仕明身分證一枚、及陳朝政身分證影本一紙、印章一枚，竟連續予以侵占
    入己。嗣基於變造身分證之概括犯意，於同年四月底某日在其臺北縣新莊市○○
    街一三五巷八弄八號居處，將其本人照片黏貼在陳朝政身分證影本上，再至新莊
    市某統一便利商店以影印方式變造陳朝政身分證影本；及於同年五月四日在其上
    開居處，將其本人照片一張換貼至丁仕明身分證上而變造之，足生損害於丁仕明
    與陳朝政。戊○○復於同年五月二十六日晚間八時許，持上開變造之丁仕明身分
    證與陳朝政身分證影本至新莊市○○路○段九十一號己○○擔任店長之「臺灣大
    哥大新莊中華店」，冒丁仕明名義申請行動電話，在臺灣大哥大股份有限公司行
    動電話服務申請書（一式四聯）第一聯上申請人簽章欄偽造丁仕明署押一枚（其
    餘三聯係以複寫方式呈現）後，持交己○○欲申請辦理0000000000號行動電話，
    足生損害於丁仕明及臺灣大哥大公司辦理行動電話客戶之正確性，嗣經己○○查
    覺有異而報警查獲，並扣得上開變造之丁仕明身分證一枚、陳朝政身分證影本一
    紙、印章一枚、戊○○照片二張，嗣經警至戊○○天祥街居處查獲上開其餘拾獲
    之証件。
二、案經臺北縣政府警察局新莊分局移送臺灣板橋地方法院檢察署檢察官偵查起訴。
    理  由
一、前揭事實，業據被告戊○○於警詢時及偵審中坦承不諱（見偵查卷第十三頁背面
    至第十四頁、第三十九頁至第四十二頁、第四十八頁、本院九十二年七月二十二
    日訊問筆錄、同年七月三十一日審判筆錄），並經被害人丁○○、丙○○、甲○○、乙○○、及證人己○○等分別於警詢時指述明確（見偵查卷第十六頁、第十
    八頁、第二十頁、第二十二頁、第二十四頁），復有偵查卷附被害人簽具之贓物
    認領保管單四紙、臺灣大哥大股份有限公司行動電話服務申請書（一式四聯）可
    稽，及變造之丁仕明身分證一枚、變造之陳朝政身分證影本一紙、陳朝政印章一
    枚、戊○○照片二張扣案可資佐證，本件事證明確，被告犯行洵堪定。
二、核被告戊○○先後於前揭時地將拾獲之被害人丁○○、丙○○、甲○○、乙○○
    、丁仕明、及陳朝政等人遭竊之證件或印章侵占入己之行為，係犯刑法第三百三
    十七條之侵占遺失物罪。其先後多次侵占遺失物犯行，時間緊接，犯罪構成要件
    相同，顯係基於概括犯意為之，應依連續犯論以一罪，並依法加重其刑。又其先
    後以換貼照片之方式變造丁仕明身分證，及以黏貼照片後再影印之方式變造陳朝
    政身分證影本，係犯刑法第二百十二條之變造特種文書罪。其先後二次變造特種
    文書犯行，亦時間緊接，犯罪構成要件相同，顯係基於概括犯意為之，應依連續
    犯論以一罪，並依法加重其刑。公訴意旨就被告變造特種文書部分未論其連續犯
    關係，尚有疏漏。又被告持變造之丁仕明身分證冒名申辦行動電話門號，進而行
    使之行為，另該當刑法第二百十六條之行使變造特種文書罪，其先前變造之低度
    行為，應為其後高度之行使行為吸收，論以行使變造特種文書罪。再被告冒丁仕
    明名義申請行動電話門號時，在臺灣大哥大股份有限公司行動電話服務申請書（
    一式四聯）第一聯上申請人簽章欄偽造丁仕明署押一枚（其餘三聯係以複寫方式
    呈現）後，持交「臺灣大哥大新莊中華店」店長己○○，核其所為另犯刑法第二
    百十六條、第二百十條之行使偽造私文書罪，其偽造丁仕明署押係偽造申請書之
    部分行為，被偽造私文書罪吸收，而其偽造私文書之低度行為復為行使之高度行
    為吸收，論以行使偽造私文書罪。再被告所犯上開連續侵占遺失物、行使變造特
    種文書、及行使偽造私文書三罪間，有方法結果之牽連犯關係，屬裁判上一罪，
    應依刑法第五十五條後段規定，從較重之行使偽造私文書罪處斷。爰審酌被告犯
    罪之動機、目的、手段、所生危害、及犯後之態度等一切情狀，量處如主文所示
    之刑，並諭知易科罰金之折算標準，以示懲儆。
三、九十二年五月六日臺灣大哥大股份有限公司第0000000000號行動電話服務申請書
    （一式四聯）各聯上申請人簽章欄內偽造之丁仕明署押一枚，依刑法第二百十九
    條之規定，不問屬於犯人與否，均宣告沒收。另扣案經被告變造之丁仕明國民身
    分證上被告照片一張，係被告所有供變造特種文書犯罪所用之物；被告照片二張
    係被告所有供犯罪預備之物，均應依刑法第三十八條第一項第二款規定宣告沒收
    。又變造之陳朝政身分證影本一紙，係被告所有因變造特種文書犯罪所得之物，
    依刑法第三十八條第一項第三款規定宣告沒收。至扣案之陳朝政印章一枚，係陳
    朝政之遺失物，既不屬被告所有，爰不宣告沒收，附此敘明。
據上論斷，應依刑事訴訟法第二百九十九條第一項前段，刑法第五十六條、第二百十
六條、第二百十條、第二百十二條、第二百十九條、第三百三十七條、第五十五條、
第三十八條第一項第二款、第三款，罰金罰鍰提高標準條例第一條前段、第二條，判
決如主文。
本案經檢察官李海龍到庭執行職務
中      華      民      國      九 十 二    年    八    月    十  四    日
                                          臺灣板橋地方法院刑事第四庭
                                              法    官    談      虎
右正本證明與原本無異
如不服本判決應於送達後十日內向本院提出上訴狀
                                              書 記 官    陳  君  偉
中      華      民      國      九 十 二    年    八    月    十  四    日
附錄本案論罪科刑法條全文
刑法第二百十條
  偽造、變造私文書，足以生損害於公眾或他人者，處五年以下有期徒刑。
刑法第二百十二條
  偽造、變造護照、旅券、免許證、特許證及關於品行、能力、服務或其他相類之證
  書、介紹書，足以生損害於公眾或他人者，處一年以下有期徒刑、拘役或三百元以
  下罰金。
刑法第二百十六條
  行使第二百十條至第二百十五條之文書者，依偽造、變造文書或登載不實事項或使
  登載不實事項之規定處斷。
刑法第二百十九條
  偽造之印章、印文或署押，不問屬於犯人與否，沒收之。
刑法第三百三十七條
  意圖為自己或第三人不法之所有，而侵占遺失物、漂流物或其他離本人所持有之物
  者，處五百元以下罰金。


司法院資訊處製作；財團法人民間司法改革基金會備份。
